【裁判字號】    97,上重更(三),3
【裁判日期】    970820
【裁判案由】    違反毒品危害防制條例
【裁判全文】
臺灣高等法院花蓮分院刑事判決     97年度上重更(三)字第3號
上  訴  人
即  被  告  甲○○原名林鳳嬌.
                （另案於臺灣桃園女子監獄執行，現寄押於
                  臺灣花蓮看守所中）
指定辯護人  吳秋樵律師
上  訴  人
即  被  告  乙○○
                    （現羈押於臺灣花蓮看守所）
指定辯護人  蔡文欽律師
上  訴  人
即  被  告  丁○○
                  （現另案於臺灣花蓮監獄執行中）
指定辯護人  林國泰律師
上  訴  人
即  被  告  丙○○
                  （現另案於臺灣花蓮監獄執行中）
指定辯護人吳秋樵律師
上列上訴人因違反毒品危害防制條例案件，不服中華民國94年10
月07日臺灣花蓮地方法院93年度訴字第211號第一審判決（起訴
案號：臺灣花蓮地方法院檢察署93年度偵字第1923號；追加起訴
案號：94年度偵字第207號；併辦案號：94年度偵字第747號），
提起上訴，判決後，經最高法院第三次發回更審，本院判決如下
：
    主  文
原判決撤銷。
甲○○連續販賣第一級毒品，處無期徒刑，褫奪公權終身。未扣
案之販賣第一級毒品所得新臺幣壹佰拾陸萬元沒收，如全部或一
部不能沒收時，以其財產抵償之。
乙○○連續販賣第一級毒品，處有期徒刑拾伍年。扣案之販賣第
一級毒品所得新臺幣壹萬元沒收；扣案如附表一所示之毒品沒收
銷燬之，扣案如附表二所示之物沒收之。
丁○○共同連續運輸第一級毒品，處有期徒刑柒年貳月。扣案如
附表一編號1、2所示之毒品沒收銷燬之；未扣案之0000000000號
行動電話（含SIM）壹支沒收，如全部或一部不能沒收時，追徵
其價額或以其財產抵償之。
丙○○共同運輸第二級毒品，累犯，處有期徒刑年捌月。扣案
如附表一編號1、2所示之毒品沒收銷燬之。
    事  實
一、甲○○（原名林鳳嬌，綽號「姊仔」、「嫂子」）明知海洛
    因、安非他命係屬毒品危害防制條例規定之第一、二級毒品
    ，竟基於分別意圖營利販賣第一級毒品之概括犯意及販賣第
    二級毒品之犯意，自民國93年8月2日起至93年8月24日止，
    販賣第一、二級毒品與乙○○，乙○○亦基於意圖營利販賣
    之概括犯意，先後向甲○○販入第一、二級毒品，其交易方
    式如下：
(一)乙○○為向甲○○購買第一級毒品海洛因2兩（約60餘公克
    ），先於93年8月2日，將新臺幣（下同）20萬元匯入甲○○
    指定使用之上海商業儲蓄銀行（下簡稱上海銀行）帳號為00
    000000000000號、戶名為李曉芬（不知情）帳戶內，再於93
    年8月4日，以其所有之0000000000號、0000000000號之行動
    電話與甲○○使用之0000000000號行動電話聯絡交貨時間、
    地點後，乙○○即於同日自花蓮搭機至臺北，並於臺北市○○街、雙城街口向甲○○取得前開海洛因，旋同日搭乘火車
    而於深夜返回花蓮。
(二)乙○○復於93年08月11日，與甲○○議定以30萬元販入海洛
    因約70公克，委託有運輸第一級毒品海洛因犯意之丁○○（
    綽號「糖糖」）攜帶30萬元現金至臺北向甲○○取貨，丁○○於該日搭車北上後即以其所有0000000000號之行動電話與
    甲○○使用之0000000000號行動電話聯絡交付毒品事宜，約
    在臺北某不詳處所取得約定之海洛因一包後，即將之攜帶而
    運輸回花蓮轉交乙○○。
(三)乙○○又於93年8月19日、23日，以其所有之0000000000號
    行動電話與甲○○使用之0000000000號行動電話聯絡購買毒
    品事宜，議定以各64萬元、15萬6千元買入海洛因4兩、安非
    他命6兩，合計79萬6千元，先由乙○○於93年8月20日、23
    日分別匯款9萬元、22萬元至上開李曉芬上海銀行帳戶內，
    餘額則約定於24日甲○○交貨時給付。嗣同年8月24日因適
    逢颱風來襲，臺灣東部地區火車因天候不佳停駛，然乙○○
    需毒恐急，遂由與其基於運輸第一級、第二級毒品犯意聯絡
    之丁○○，商情僅認識係運輸第二級毒品安非他命，而與渠
    等有犯意聯絡之丙○○（綽號「皮豹」，於91年8月間，因
    違反毒品危害防制條例案件，經臺灣花蓮地方法院以91年度
    花簡字第228號判決處有期徒刑3月確定，於92年10月6日執
    行完畢）以5000元之代價，於同日即24日清晨4時30分許，
    駕駛車牌號碼0836—GY之自用小客車，搭載乙○○、丁○○
    及丙○○不知情之配偶邱氏線（業經臺灣花蓮地方法院檢察
    署檢察官為不起訴處分確定），沿蘇花公路、北宜公路北上
    ，於當日上午9時許到達臺北縣板橋市○○街90號（起訴書
    誤載為88號）7樓甲○○處所樓下，丙○○在外等候，乙○○、丁○○二人進入甲○○處所客廳，乙○○在另一房間將
    35萬元現金交予甲○○，向其取得海洛因4包（淨重149.57
    公克）、安非他命6包（含袋重共210公克），交易完畢，丙○○即駕車搭載三人欲返回花蓮，途經臺北縣某橋下，乙○○要求丙○○打開後行李廂，並由丙○○、乙○○共同以車
    內放置之螺絲起子拆下喇叭音箱隔板後，乙○○即將背包內
    之毒品放入喇叭音箱藏匿，再持同一工具將喇叭音箱隔板還
    原鎖上以防止檢調人員搜索查獲，旋丙○○即駕駛上開自小
    客車搭載丁○○、乙○○而共同運輸上揭第一、二級毒品返
    回花蓮。嗣於同日下午3時45分許，在花蓮縣新城鄉太魯閣
    大橋南端處，為法務部調查局東部地區機動工作組調查員當
    場查獲，當場扣得附表一編號1之海洛因4包（淨重149.57公
    克，包裝重7.7公克）、編號2之安非他命6包（含袋重共210
    公克）及附表二編號1其所有供交易毒品使用之行動電話3支
    （門號為0000000000號、0000000000號、0000000000號），
    再至乙○○位於花蓮市○○路246號3樓之5現住處，查獲附
    表一編號3之毒品及附表二編號3供本案犯罪所用之工具。
二、乙○○於93年11月間受綽號「二龍」之不詳姓名成年男子委
    託代為處理其所交付之第一級毒品海洛因及第二級毒品安非
    他命後，復承前意圖營利販賣第一級毒品海洛因之概括犯意
    ，於93年12月22日，在花蓮市慈濟醫院附近，將該海洛因中
    之半錢以1萬元之價格販賣予林天祥施用。嗣經警於94年3月
    18日執搜索票，在乙○○花蓮縣吉安鄉稻香村35巷8號租屋
    處，扣得附表一編號4、5所示之毒品、附表二編號4所示乙○○所有供販毒所用之物品及現金56萬1千2百元。
三、案經法務部調查局東部地區機動工作組移送臺灣花蓮地方法
    院檢察署檢察官偵查起訴（乙○○、丁○○、丙○○部分）
    及追加起訴（甲○○部分）；暨經花蓮縣警察局報由同署檢
    察官偵查後移送原審併案審理（乙○○部分）。
    理  由
壹、證據能力方面：
一、按公訴人所提出證明被告等人有起訴、追加及移送併辦犯罪
    事實之證據方法，被告等人及其辯護人就其證據能力之意見
    如下：
(一)被告乙○○部分：均同意作為證據使用。
(二)被告甲○○部分：
  1.同案被告丁○○於調查局之供述，係審判外陳述，無證據能
    力。
  2.關於行動電話號碼的0000000000與0000000000、0000000000
    監聽譯文認為欠缺關連性，無證據能力。
  3.法務部調查局東部機動組93年8月9日對使用0000000000門號
    之門之實施行動作業報告及93年8月25日對使用0000000000
    門號之人之行動作業報告，是屬於被告以外之人之陳述，且
    欠缺關連性，無證據能力。
  4.關於上海儲蓄商業銀行新莊分行戶名李曉芬帳號0000000000
    0000號的往來明細，亦認為欠缺關連性，無證據能力。
  5.其餘公訴人所舉之證據均同意作為證據使用。
(三)被告丁○○部分：對於公訴人所舉之證據，均同意作為證據
    使用。
(四)被告丙○○部分：同案被告丁○○於調查局所為之供述係審
    判外陳述，無證據能力。其餘公訴人所舉之證據均同意作為
    證據使用。
二、爰就被告甲○○、丙○○及其辯護人所爭執之證據能力分別
    認定如下：
(一)被告丁○○於調查局筆錄中有關被告甲○○待證事實之證述
    部分：
  (1)按被告以外之人於檢察事務官、司法警察官或司法警察調查
    中所為之陳述，與審判中不符時，其先前之陳述具有較可信
    之特別情況，且為證明犯罪事實存否所必要者，得為證據。
    刑事訴訟法第159條之2定有明文。而依上開規定，被告以外
    之人於審判外之陳述例外具有證據能力之要件為(1)被告以外
    之人於檢察事務官、司法警察官或司法警察調查中所為之陳
    述。(2)該陳述與審判中之陳述不符。(3)該陳述具有較可信之
    特別情況。(4)該陳述須為證明犯罪事實存否所必要。又此條
    所謂之較可信之特別情況，包括：證人於本案是否具有利害
    關係，是否採用一問一答方式詢問，以及證人於犯罪發生後
    不久，其對犯罪之狀況記憶猶新，比在時間上相隔較久之審
    判庭所為之證述為可靠，亦即在檢察事務官、司法警察官或
    司法警察調查中所為之陳述，比在法庭上之證述更有條理、
    清楚，更符合客觀情況等；又所謂較可信之特別情況，非完
    全必須以外部附帶情況為判斷標準，亦得以根據該供述內容
    本身作為推知外部情況之參考資料（參見石井一正著，日本
    實用刑事證據法＜中譯本＞第129頁、第130頁、第133頁；
    土本武司著，日本刑事訴訟法要義＜中譯本＞第362頁）。
  (2)查被告丁○○於93年8月24日調查局中證稱：伊確實有和被
    告乙○○通話，電話中之「嫂子」是一個被稱為「大姐」之
    女子，伊只知道她的名字叫「鳳嬌」，她也因為煙毒案，於
    92年間曾與伊在花蓮監獄服刑時，同在「二工」工作等語；
    另於同年9月7日調查局詢問中亦證稱：（提示編號一至四人
    頭相片有無妳認識之人？）伊認識編號四之人，她是林鳳嬌
    ，也是被告乙○○所稱之「嫂子」、「姐仔」，我在8月11
    日和8月24日都是與她碰面等語，雖與被告丁○○於原審審
    理中以證人身分具結所證稱：伊並不認識「嫂子」或「姐仔
    」之人，被告甲○○也不是在93年8月11日交付東西給伊之
    人等語並不相符。然查，被告丁○○二次於調查局中之證詞
    均相符，且其於調查中所述均係出於其自由意識一情，亦據
    被丁○○於原審審理中證述無訛（原審卷二第195頁），足
    認被告丁○○前於調查局中所述係出於其己意所為。至雖被
    告丁○○於原審審理中證稱：伊在調查局會說「姐仔」就是
    被告甲○○，是因調查局人員拿出照片，伊說好像看過其中
    一人叫「鳳嬌」，調查局人員就一直要其配合云云。惟查，
    被告甲○○原名林鳳嬌，於93年7月間方改名為甲○○一情
    ，業據被告甲○○於調查局詢問中供陳清楚，並有被告甲○○身分證影本一份附卷可按，則本件倘為調查局人員設計誘
    導被告丁○○為指認，當會要求被告丁○○指稱「姐仔」就
    是被告甲○○，而非要求被告丁○○指稱「姐仔」就是「林
    鳳嬌」，由此可知被告丁○○前開所述遭調查局人員要求配
    合云云，並無可取。復者，被告丁○○於調查局供述時甫經
    查獲，尚未顧及人情考量，且所述亦較符合客觀事實。故而
    依上開說明，被告丁○○上開於調查局之證詞顯有較可信之
    特別情況，且前揭證詞亦為證明被告甲○○有無販賣毒品犯
    行所必要者，依前開規定，應認有證據能力。
(二)被告丁○○於調查局筆錄中有關被告丙○○待證事實之證述
    部分：
    被告丁○○於93年8月24日調查局中證述：伊與被告丙○○
    、乙○○一起到台北去，等到被告乙○○在板橋「嫂子」處
    取得毒品後，就搭乘被告丙○○車輛到板橋市一橋底下，同
    時被告丙○○以電話聯絡其朋友一起來，那朋友來了後就與
    被告丙○○、乙○○二人將毒品藏在後行李箱內等語，經核
    與被告丁○○於原審審理中證稱：當時伊在車內睡覺，並不
    知道是誰將毒品藏在後行李箱等語並不相符。然查，觀諸被
    告丙○○於調查局中證述，被告乙○○要把東西藏在後行李
    箱，其本來拒絕，後來還是讓他放置等語及被告乙○○於檢
    察官聲請羈押之原審訊問時，亦供稱：被告丙○○有幫忙拆
    後行李廂之喇叭等語，堪信被告丁○○前開於調查局中之證
    述係與事實相符，依上開 (一)之(1)之說明，足認具備較可
    信之特別情況，且查，前揭證詞為證明被告丙○○有無運輸
    毒品犯行所必要者，合於刑事訴訟法第159條之2第1項規定
    ，亦得採為證據。
(三)本件關於0000000000號與0000000000、0000000000號行動電
    話通訊監察及其譯文，係在於證明被告乙○○與甲○○間有
    否連繫販賣海洛因，另上海儲蓄商業銀行新莊分行戶名李曉
    芬帳號00000000000000號的往來明細，則與被告乙○○匯入
    該帳戶之款項是否足以於證明係向被告甲○○購買毒品之價
    金，均本件被告乙○○、甲○○所涉犯之販賣海洛因之待證
    事實具有關連性，被告甲○○及其之辯護人稱因欠缺關連性
    而無證據能力云云，尚非有據。且上開行動電話通訊監察，
    係法務部調查局依據臺灣花蓮地方法院檢察署檢察官先後於
    93年8月16日、93年8月3日分別核發之93年花檢東合聲監續
    字第247號、第230號通訊監察書（附於調查Ｂ3-3卷第96頁
    至99頁）所為監聽錄音，乃係依法定程序所取得，且該監聽
    譯文，係司法警察依據監聽錄音結果予以翻譯而製作之通訊
    監察譯文，為該監聽錄音帶內容之顯示，乃學理上所稱之「
    派生證據」，屬於文書證據之一種。而被告乙○○就該通訊
    監察譯文之真實性並不爭執（93年度偵字第1923號偵查卷第
    80、81頁），而被告甲○○除否認其內聲音係其本人外，就
    其內對話內容亦不爭執，復且亦經本院於審判期日提示通訊
    監察譯文供當事人辨認，使其等表示意見並為辯論，故而該
    通訊監察譯文，自得為證據（最高法院97年度台上字第561
    號判決參酌）。另上海銀行新莊分行戶名李曉芬帳號000000
    00000000號的往來明細，則係上海銀行新莊分行承辦人員於
    通常業務過程所須製作之紀錄文書，而非臨訟所作者，復查
    無顯不可信之情況，揆諸刑事訴訟法第159條之4第2款規定
    ，亦應有證據能力。
(四)至關於法務部調查局東部機動組93年8月9日對使用00000000
    00門號之實施行動作業報告及93年8月25日對使用000000000
    0門號之人之行動作業報告等（調查局Ｂ3-3卷第102頁至第
    109頁），本院並未引為證明被告等人犯罪事實之證據，故
    就其證據能力之有無，核無予認定之必要，併此說明。
三、按刑事訴訟法第159條第1項雖規定，被告以外之人於審判外
    之言詞或書面陳述，除法律有規定外，不得作為證據。惟同
    法第159條之5第1、2項已規定，經當事人於審判程序同意作
    為證據，法院審酌該言詞陳述或書面陳述作成時之情況，認
    為適當者，亦得為證據。當事人、代理人或辯護人於法院調
    查證據時，知有第159條第1項不得為證據之情形，而未於言
    詞辯論終結前聲明異議者，視為有前項之同意（指同條第1
    項之同意作為證據），此乃第159條第1項所容許，得作為證
    據之例外規定之一。經查，本案被告等人及其辯護人於本院
    97年5月29日、97年6月11日準備程序時，就檢察官所提出證
    明被告等人犯罪事實之證據方法（詳後述所引之證據），除
    上開二所載各項外，就其餘證據方法均同意作為證據使用，
    復未於本院97年7月23日言詞辯論終結前聲明異議，是本院
    審酌該證據作成時之情況，並無違法取證或證據力明顯偏低
    之情形，以資為證據並無不當之情形，是該等證據，應均有
    證據能力，併此敘明。
貳、實體方面：
乙、有罪部分：
一、認定犯罪事實所憑之證據及理由
(一)被告乙○○部分：
  1.事實欄一之（一）（二）（三）所載被告乙○○如何意圖營
    利販賣而分別購入第一級毒品海洛因及第二級毒品安非他命
    之犯罪事實，業據被告乙○○迭於本院歷次審理中坦承不諱
    （本院上訴卷第207頁、更(二)卷第134頁、本審即更(三)卷一第
    15 8頁、卷二第15至第18頁）。且被告乙○○分於93年8月2
    日匯款20萬元及於8月20日、23日轉帳9萬、9萬、7萬、6萬
    元至李曉芬前開上海銀行帳戶之事實，亦有李曉芬前開上海
    銀行帳戶之資金往來明細可證（調查局B3-3卷第134頁）；
    被告乙○○於8月4日以其所有之0000000000號、0000000000
    號之行動電話與使用0000000000行動電話者，聯絡交貨時間
    、地點，再於臺北市○○街、雙城街口取得前開海洛因；及
    於同年8月23日晚間19時57分，以0000000000行動電話與
    00000 00 000行動電話者，商議購買海洛因4兩64萬元、安
    非他命6 兩15萬6千元，並敘及「之前已匯款，現在又湊到
    35萬元」；8月23日23時15分，0000000000行動電話者於電
    話中告訴乙○○，有颱風停止上班上課，乙○○則回稱24日
    5時以後沒有車等情，復有被告乙○○所不爭執之上揭通訊
    監譯文在卷足憑（詳調查局B3-3卷第77、27、90、91頁），
    且有附表一、二之物扣案可資佐證，且附表一編號1、2扣案
    之海洛因4包、安非他命6包，經法務部調查局鑑定結果確為
    海洛因（淨重149.57公克）及安非他命（與附表一編號3、
    附表三編號2之安非他命合計淨重為224.26公克）等，分別
    有法務部調查局93年9月23日調科壹字第280005540號、同年
    10月8日調科壹字第00000000000號鑑定通知書二份在卷可參
    （調查局B3-3卷第153、154頁）。
  2.另事實欄二所載被告乙○○販賣海洛因予林天祥之犯罪事實
    ，亦據乙○○於本院更二審及本院本審中供認不諱（本院更
    (二)卷第134頁、本審即更(三)卷一第158頁、卷二第19頁），核
    與證人林天祥於原審審理中所證述情節相符（詳原審卷二21
    0、211頁），並有附表一編號4、5之海洛因及安非他命扣案
    可佐，並經法務部調查局鑑驗屬實，有法務部調查局94年5
    月2日調科壹字第280000000號鑑定通知書、內政部警政署刑
    事警察局94年05月13日刑鑑字第0940045561號鑑定書在卷可
    查（原審卷二107、147頁）。又參諸被告乙○○於本院審理
    中自承其販賣海洛因予林天祥有賺錢乙語（本院本審卷第20
    頁），足見被告乙○○販賣海洛因確有營利之意圖，自彰至
    明。
  3.綜上，足認被告乙○○之自白與事實相符，其上開犯行，事
    證明確，堪以認定。
(二)被告甲○○部分：
  1.訊據被告甲○○否認有何犯行，辯稱：伊未販賣毒品予乙○○，與乙○○交易者不是伊，伊不認識乙○○、丁○○等人
    云云。
  2.惟查：
  (1)證人乙○○於調查局供稱：「姐仔」的電話是我在台北監獄
    服刑時認識的朋友「阿清」在93年6、7月給我的，我在7月
    與「姐仔」約在台北農安街見面，當時未交易毒品，之後以
    電話多次聯絡；93年8月2日我匯款20萬元到上海商銀李曉芬
    帳戶，8月4日我搭機到台北與「姐仔」碰面，「姐仔」交給
    我海洛因約60餘公克，之後我搭火車回花蓮，約晚上10時50
    幾分抵達；93年8月11日我與「姐仔」電話中約好由丁○○
    攜帶30萬元前往台北與她碰面，「姐仔」交給丁○○重量約
    70餘公克的海洛因，該海洛因以塑膠袋與報紙包裝，丁○○
    取得後返回花蓮交給我；93年8月24日前一、二天我再匯款
    25萬元，加上之前「姐仔」欠我10萬，共35萬元，向「姐仔
    」購買毒品，「姐仔」在台北縣板橋市○○路的住宅交給我
    海洛因4兩及安非他命6兩，我搭朋友0836-GY轎車返回花蓮
    途中即被東機組逮捕等語（調查局B3-3卷第16頁）；於原審
    亦以證人身分具結證述：有於93年8月4日去台北農安街向甲○○買20萬元的海洛因，對方電話是0000000000、00000000
    00，對方我叫她「嫂子」，不知道他的名字。第2次是在93
    年8月11日，也是在農安街以30萬元買海洛因70克，是我自
    己負責接洽，由丁○○去取貨，我把對方的電話留給她，請
    她去拿。有於93年8月24與丙○○、丁○○到板橋民治街90
    號7樓以35萬元，購買安非他命及海洛因，由丁○○安排車
    子，與丁○○一起到7樓交易毒品，丁○○在客廳，我和嫂
    子進去房間交易毒品，毒品用一個紙袋裝著，我拎在手上和
    丁○○一起下來，我們在樓上待了約10幾分鐘就離開了等情
    明確（原審卷二第178-181頁）。
  (2)證人丁○○於93年8月24日在調查局訊問時，經調查局提示
    93年8月23日23時40分通訊監察譯文告知其內略載：「乙○○告訴我24日火車因颱風未開，我問他可否問『嫂子』約明
    日晚上再去台北」，並經詢問所謂的「嫂子」是指何人時，
    其答稱：該譯文內容確是伊與乙○○之通話內容，「嫂子」
    是人稱「大姐」之女子，只知道她的名字叫「鳳嬌」，她也
    因煙毒案，於92年間與伊在花蓮監獄服刑時同在「二工」工
    作，原所稱「24日搭乘丙○○駕駛的車輛是為了要回台北縣
    淡水鎮我媽媽家」是不實在的，實際上是23日晚上11點多乙○○去火車站看火車時刻表，確定24日火車停駛，便打電話
    給我約我一起去台北交易毒品，並約24日凌晨3、4時在花蓮
    市○○路他的住處見面，因我與乙○○都不會開車，我同居
    人以電話邀他的朋友丙○○幫忙開車等語（詳調查局B3-3卷
    第23、24頁）；於93年9月7日在調查局則證稱：8月10日乙○○有交給我30萬元，我就於11日搭火車從花蓮到台北，到
    台北我用我的0000000000行動電話打給「姐仔」約定時間地
    點，她的電話是0000000000號，「姐仔」與我約在一家便利
    超商前面，我將乙○○的30萬元交給「姐仔」，「姐仔」就
    交給我一包東西要我拿給乙○○。8月24日上午與乙○○進
    入台北縣板橋市某大樓內，一開始是由一男子開門，我坐在
    客廳，乙○○與「嫂子」進入裡面臥室，他們在裡面待了一
    、二十分。（提示編號1至4人頭相片有無妳認識之人？）伊
    認識編號4之人，她是林鳳嬌，也是被告乙○○所稱之「嫂
    子」、「姐仔」，我在8月11日和8月24日都是與她碰面等情
    （調查局B3-3卷30頁至第32頁）。
  (3)被告甲○○於調查局中陳稱：台北縣板橋市○○街90號七樓
    是我二哥林國達所租用，他偶而會叫我去該處幫忙打掃，我
    於93年07月間改名為甲○○，有些朋友不知道我已改名，仍
    然稱呼我名字為「鳳嬌」（調查局B3－3卷47頁）。於本院
    上訴審亦坦承：於92年間有在花蓮監獄服刑，於監獄中的一
    、二工廠做過；調查局東機組於93年08月25日搜索板橋市○○街90號7樓所製作之搜索筆錄中所附當時所照在場人之照
    片為其本人等語（本院上訴卷第112頁、203頁）。
  (4)綜上以觀，顯示被告甲○○曾在臺北縣板橋市○○街90號7
    樓出入，及在花蓮監獄一、二工廠服刑，改名前叫「鳳嬌」
    ，與被告丁○○前揭證述情節相符，則丁○○於調查局指證
    其於8月11日、24日所看到之甲○○，乃被告乙○○所稱之
    「姐仔」、「嫂子」等語，應可採信；再參以被告乙○○前
    揭其所有0000000000、0000000000行動電話於93年8月4日、
    23日與使用0000000000號、0000000000號行動電話通話之通
    聯譯文內容（詳調查局B3－3卷第76、77頁、第84頁至第91
    頁），與被告乙○○所述販入毒品之情節，及被告丁○○如
    何運輸毒品等情節均悉相符，則被告甲○○係使用該2支行
    動電話者，容無置疑。
  (5)至被告丁○○雖於原審審理中證稱：不認識「嫂子」或「姐
    仔」之人，被告甲○○也不是在93年8月11日交付東西給伊
    之人，伊在調查局會說「姐仔」就是被告甲○○，是因調查
    局人員拿出照片，伊說好像看過其中一人叫「鳳嬌」，調查
    局人員就一直要伊配合云云，然被告丁○○前開二次於調查
    局之證詞均供述一致，且被告甲○○原名林鳳嬌，於案發前
    之93年7月間已改名為甲○○，有被告甲○○身分證影本一
    份附卷可查，倘本件係調查局人員計誘被告丁○○虛偽指認
    ，理當要求被告丁○○指稱「姐仔」是被告甲○○，而非「
    林鳳嬌」，且被告丁○○曾與甲○○在同一監獄工廠服刑之
    事，若非丁○○自述，調查人員如何得知，由此足知被告丁○○前開所述遭調查局人員要求配合云云，洵非可採，容係
    事後迴護被告甲○○之詞，礙難採為被告甲○○有利之認定
    。另被告乙○○固於原審及本院審理時均否認「嫂子」「姐
    仔」之人是被告甲○○，但此與被告丁○○於調查局所述不
    符，且參以被告乙○○於原審以證人身分具結證述時，就檢
    察官所詰所講的嫂子是否被告甲○○時，竟先後答稱：不是
    。不像。我不記得等語（原審卷二第183頁），閃爍其詞之
    情昭然若揭，足見其有不願指證被告甲○○之意，其此部分
    所言亦不足為被告甲○○有利之認定。
  (6)又被告甲○○雖提出保護管束報到手冊一份，證明被告甲○○並未於93年8月24日前往採尿，顯然被告甲○○並非使用
    0000000000號行動電話與被告乙○○談論毒品交易事宜之人
    。然觀以前開報到手冊，被告甲○○係經觀護人指定於93年
    8月19日前往報到，但被告甲○○該日並未報到，而於同年
    月26日前往報到並驗尿，另查，於93年8月25日持用該00000
    00000號行動電話之人在電話中與友人聊天時，稱：「我明
    天要報到，本來是上星期就要去是我延期，所以這2天就不
    敢（施用毒品）...... 」等語，有通訊監察譯文一份在卷
    可憑（調查局B3-3卷第85頁），經核與被告甲○○前開報到
    手冊之報到時間均相符。況且，經本院將本件通訊監察中「
    93年8月23日23時42分，0000000000與0000000000」「93 年
    7月25日21時43分，0000000000與0000000000」「93年8月25
    日14時20分，0000000000與0000000000」等通訊之電話錄音
    帶，併同被告甲○○本人送至法務部調查局，囑託該局為聲
    紋鑑定，經該局以聆聽比對法及聲紋圖譜特徵比對法鑑定結
    果，該錄音帶內待鑑疑為「甲○○」之女子聲音，與該局採
    樣之甲○○聲調經比對分析結果，確認二者語音特徵相似率
    約%，研判與甲○○本人聲音音質相同等，有該局97年7
    月18日調科參字第09700289390號聲紋鑑定報告書及其所檢
    附語音分析暨聲紋鑑定資料在卷可稽（詳本院本審卷一第24
    7頁至第249頁、卷二第55頁至第61頁），益證該使用000000
    0000號行動電話之人確為被告甲○○無疑。雖於93年8月23
    日使用0000000000號與被告乙○○通話之人，於電話中稱：
    「不行啦，我明天要去報到驗尿，而且也找不到人」等語，
    而與被告甲○○上開報到時間不符，然此或係被告甲○○不
    願意親自送毒品至花蓮之推託之詞，自不能據以認定該使用
    0000000000號行動電話與被告乙○○聯絡之人非被告甲○○
    ，故尚無從依前開報到手冊為被告甲○○有利之認定。
  3.又按我國查緝毒品一向執法甚嚴，對於販賣海洛因者尤科以
    死刑、無期徒刑之重責，販賣海洛因既經政府懸為禁令、嚴
    加取締，致海洛因物稀價昂，取得不易，苟無利可圖，應無
    甘冒被查緝法辦判處重刑之危險，平白無端從事海洛因買賣
    之工作，是其販入之價格必較其出售之價格為低，而有從中
    賺取價差或量差牟利之意圖及事實，方屬合理。而查，甲○○陳稱不認識乙○○，與乙○○當無何交情，若非有利可圖
    ，不致平白無端從事海洛因買賣之工作，是被告甲○○有從
    中賺取價差或量差牟利之意圖及事實，亦可是認。
  4.綜上，被告甲○○否認販賣云云，純諉責之詞，礙難採信。
    是其意圖營利於93年8月4日、11日、24日分別販賣第一級毒
    品海洛因及第二級毒品安非他命予被告乙○○之犯行，事證
    明確，堪以認定。
(三)被告丁○○部分：
  1.訊據被告丁○○雖坦承於93年8月11日持30萬元至台北為乙○○取回一包物品，並有以其所有0000000000行動電話與「
    姐仔」連絡取物及交付30萬元；及於93年8月24日凌晨有與
    乙○○一同搭乘丙○○所駕駛自小客車至台北，並於返回花
    蓮時遭調查人員在該自小客車上查獲毒品等情不諱，但否認
    有何運輸毒品之犯行，辯稱：不知93年8月11日所取回者是
    毒品海洛因，亦不知93年8月24日乙○○係欲至台北拿取毒
    品云云。
  2.關於93年8月11日被告丁○○單獨運輸毒品海洛因部分：
    查被告丁○○、乙○○於本件案發前均曾有多次施用第一、
    二級毒品前科之紀錄，有臺灣高等法院被告二人前案紀錄表
    在卷可按，且彼二人是很熟的朋友，亦據被告乙○○於原審
    以證人身分具結證述無訛（原審卷二第179頁），而海洛因
    是違禁品，所攜帶金額30萬元亦非小數目，若遭查獲，除血
    本無歸外，二人均可能有刑責，是若非被告乙○○極信任之
    人絕不敢隨意託付，其亦不致陷害被告丁○○於不義，故被
    告乙○○於行前理應告訴被告丁○○所取回之物品為海洛因
    ，並再三交待丁○○小心應付，始符常情，縱或乙○○未告
    知，然參諸被告丁○○本身有施用毒品前科，對毒品已較常
    人敏銳，以30萬元所取得之物品僅重70餘公克，再加上其對
    好友乙○○之了解，自應知悉所取回之物品為海洛因無疑；
    抑者，被告丁○○既受友人信任受託持30萬元現金與甲○○
    交易物品，按諸常情，為免交易有誤或遭欺騙，應會開啟該
    物品袋子於清點無訛後，方交付30萬元，而甲○○亦應會點
    數現金以確認金額無誤，然被告丁○○竟稱不可能去拆，對
    方未數錢云云（原審卷二第202頁、本院本審卷第16頁），
    顯悖於常理，難以遽採。據上，足認被告丁○○於帶回前開
    物品時，即已知悉該物品係海洛因。被告丁○○所辯不知是
    海洛因及乙○○於原審證稱未告訴丁○○是海洛因云云，要
    均事後諉責及迴護之詞，均不足採信。
  3.關於93年8月24日與乙○○、丙○○共同運輸毒品部分：
  (1)被告丁○○於93年8月24日在調查局訊問時，經調查局提示
    93年8月23日23時40分通訊監察譯文告知其內略載後，已明
    確坦承該日23日晚上11點多被告乙○○到火車站看火車時刻
    表，確定24日火車停駛，便打電話給伊約伊同往台北交易毒
    品等語不諱。其雖於原審及本院審理時翻異前詞，改稱：不
    知道乙○○去台北買毒品，因當時伊和男友吵架要回淡水，
    所以坐他們的車云云。然被告丁○○於調查局中供稱：伊於
    93年8月24日凌晨3、4時與同居人蕭進楠吵架，打電話給丙○○聊天，剛好丙○○告訴伊其要與太太一起去台北，所以
    要求丙○○帶伊一同前往台北到伊母親位於台北縣淡水鎮之
    住處，後來到板橋後，被告乙○○說要找朋友，伊就和被告
    乙○○一起上樓，下樓時，因伊同居人打電話要伊回花蓮，
    伊就搭被告丙○○之便車回花蓮云云（調查局B3-3卷第21
    頁），與被告乙○○於原審審理中所證稱：因伊在出發當天
    4點半以前與被告丁○○聯絡，知悉她和同居人吵架，就邀
    請他一起去台北等語（原審卷二第185頁），及與被告丙○○於原審審理中供陳：是被告丁○○打電話給伊，說要去台
    北找她女兒等語（原審卷二第203頁），均不相符。況且被
    告丁○○花費6小時坐車到台北，尚未到台北縣淡水鎮，卻
    僅因同居人之一通電話即再花費6小時搭車回花蓮，亦與常
    情不符，則被告丁○○究是否單純因與同居人吵架而前往台
    北，已令人質疑。
  (2)次查，被告丁○○先於93年8月11日為被告乙○○前往台北
    向被告甲○○拿取毒品，已如前述。被告丁○○復於同年8
    月23日晚間21時15分以其所有0000000000號行動電話撥打被
    告乙○○所使用之0000000000號行動電話，討論翌日颱風欲
    登陸，火車停駛，並建議其要不要跟「嫂子」約翌日晚上再
    去，後日回來等語，有通訊監察譯文一份在卷可佐（調查局
    B3-3卷第28頁），可見被告丁○○早知被告乙○○於93年8
    月24日係欲前往台北與被告甲○○見面拿取毒品。再者被告
    乙○○、丁○○與丙○○等人到達台北縣板橋市○○街附近
    ，係由被告丁○○陪同被告乙○○上樓一情，為被告丁○○
    於偵查、原審羈押訊問及審理時所是認，並與被告乙○○於
    原審審理中證述相符（93年度偵字第1923號偵查卷第80頁、
    原審法院93年度聲羈字第72號卷第10頁、原審卷一第122頁
    、卷二第180、181頁），衡情，販賣毒品為重罪，一般交易
    雙方均注重其隱密性，並避免不相干之人在場，若被告丁○○不知被告乙○○上樓係為購買毒品，被告乙○○何需特地
    邀被告丁○○上樓，增加被出賣之風險？且被告丁○○又豈
    會獨留被告丙○○與其配偶於車內，單獨陪同被告乙○○上
    樓？且被告丙○○拒絕被告乙○○將背包放置於後行李廂時
    ，被告丁○○曾拜託被告丙○○讓被告乙○○放置於後行李
    廂一節，為被告丙○○於原審審理中證述在卷（原審卷二第
    207頁），在在顯示被告丁○○知悉被告乙○○欲前往台北
    向被告甲○○拿取毒品，並放置於被告乙○○之背包內，且
    必須藏在後行李廂以掩人耳目，否則被告丙○○既拒絕，則
    由被告乙○○或被告丁○○放置於車內隨身物品內即可，何
    需拜託被告丙○○同意將物品放置在後行李廂？至被告乙○○稱未告知丁○○是去拿毒品云云，與上開事實不符，應係
    是事後迴護之詞，難以採信。而被告丁○○辯稱不知被告乙○○係拿取毒品云云，亦係卸責之詞，非有可取。
  4.綜上，被告丁○○一次運輸第一級毒品，一次共同運輸第一
    、二級毒品之犯行，事證明確，堪以認定。
(四)被告丙○○部分：
  1.訊據被告丙○○固坦承於93年8月24日以5000元之代價，駕
    駛車牌號碼0836-GY自用小客車，搭載被告乙○○、丁○○
    二人前往台北，於早上04時30分出發，09時到板橋市○○街
    90號7樓，離開民治街後有將車輛停放於台北縣某橋下等情
    不諱，惟否認有何運輸毒品之犯行，辯稱：不知道被告乙○○是要到台北拿毒品，也不知道乙○○拆螺絲放毒品的事，
    更沒有幫忙拆云云。
  2.惟查：被告丙○○與被告丁○○、乙○○於93年8月24日颱
    風夜之凌晨4時許自花蓮出發，沿蘇花公路、北宜公路到達
    台北，經被告乙○○、丁○○上樓找尋朋友約數分鐘後，隨
    即駕車循原路返回花蓮等情，業據被告丙○○於原審審理中
    中供陳在卷，則被告丙○○冒著生命危險，駕車搭載被告乙○○、丁○○沿颱風時落石嚴重之蘇花公路行駛，在台北僅
    停留數分鐘後，立即返回花蓮，其花費交通來回時間至少12
    小時，卻僅為供被告乙○○、丁○○至台北某民宅停留數分
    鐘訪友，與常情有違，被告丙○○卻未曾感到懷疑，已不合
    情理，況縱被告乙○○並未告知其前往台北之目的，一般人
    遇此情形，當能猜測此違反常情之行為應係欲前往台北為不
    法物品，被告丙○○為一具備正常智識之人，當亦能猜測被
    告乙○○應係要前往台北從事不法情事。
  3.次查：
  (1)證人即被告乙○○於檢察官聲請羈押之原審訊問時證述：「
    我將毒品藏在汽車候車廂裡頭喇叭箱內，裡頭有螺絲起子，
    是在台北市請丙○○幫我拆開喇叭箱，我將毒品藏在裡頭」
    等語明確（見原審法院93年聲羈字72號卷第7頁）。
  (2)證人丁○○於調查局證稱：伊與被告丙○○、乙○○一起到
    台北去，等到被告乙○○在板橋「嫂子」處取得毒品後，就
    搭乘被告丙○○車輛到板橋市一橋底下，同時被告丙○○以
    電話聯絡其朋友一起來，那朋友來了後就與被告丙○○、乙○○二人將毒品藏在後行李箱內等語（見調查局Ｂ3－3卷第
    24、25頁）。
  (3)被告丙○○於調查局亦陳稱：被告乙○○、丁○○自板橋市
    ○○街90號7樓下來時，表示要藏東西，我說不要，你不要
    給我胡搞，但因被告丁○○表示會付5千元酬勞，所以最後
    還是打開後行李廂門讓被告乙○○放東西等語（調查局Ｂ3
    －3卷第37頁），並與原審94年01月25日勘驗筆錄內容相符
    （原審卷一第153至158頁）。
  (4)被告丙○○既受僱開車北上，於客人要求置放物品於後車箱
    時，理應遵從，然其卻於被告乙○○要求放東西時，予以拒
    絕，顯與常情不合，而其亦有施用第二級毒品之前科，於本
    案之前，並甫經臺灣花蓮地方法院以91年度花簡字第228號
    判決處有期徒刑3月確定，於92年10月6日執行完畢，有臺灣
    高等法院被告前案紀錄表可稽，是其對毒品應有其敏感度，
    其拒絕之舉動亦透漏其知悉乙○○所欲藏放之物品為違禁品
    。再參以乙○○所言，丙○○有幫乙○○拆開後車箱內之喇
    叭箱以便置放物品等情以觀，丙○○於同意乙○○置放物品
    於喇叭箱時，即已知悉該違禁物為毒品，否則何須拆開喇叭
    箱置於隱密之處，顯見被告丙○○當時已知悉被告乙○○所
    欲藏放之物品應為毒品，卻又不違背其本意，幫忙被告乙○○藏放，並將之運輸回花蓮。被告上揭所辯純係事後卸責之
    詞，並無可採。
  (5)至證人丁○○雖於原審及本院上訴審證稱：當時伊在車內睡
    覺，並不知道是誰將毒品藏在後行李箱，伊沒有勸丙○○藏
    毒品云云（原審卷196至198頁、本院上訴卷207頁），及證
    人乙○○於原審證稱：其藏東西時係趁丙○○與友人講話時
    藏的，係其自己開行李箱的云云（原審卷二第187、190頁）
    ，均與渠等於調查局所述不符，亦與被告丙○○於調查局供
    述情節有異，顯係為維護被告丙○○之翻異之詞，不足為被
    告丙○○有利之認定。
  (6)綜上，足認被告丙○○已知悉被告乙○○所欲藏放之物品應
    為毒品，又不違背其本意，同意被告乙○○放置，並將之運
    輸回花蓮，然尚查無證據足資證明被告丙○○知悉所運輸之
    毒品為第一級毒品海洛因，依所犯重於所知，從其所知之法
    理，應認被告丙○○僅預期該藏放運輸之毒品為第二級毒品
    ，故應僅論被告丙○○運輸第二級毒品安非他命之犯行。至
    被告丙○○運輸第一級毒品海洛因部分要屬不能證明，合此
    敘明。
二、刑法新舊法比較適用
(一)按刑法第2條第1項之規定，係規範行為後法律變更所生新舊
    法律比較適用之準據法。所謂行為後法律有變更者，包括構
    成要件之變更而有擴張或限縮，或法定刑度之變更。行為後
    法律有無變更，端視所適用處罰之成罪或科刑條件之實質內
    容，修正前後法律所定要件有無不同而斷。新舊法條文之內
    容有所修正，除其修正係無關乎要件內容之不同或處罰之輕
    重，而僅為文字、文義之修正或原有實務見解、法理之明文
    化，或僅條次之移列等無關有利或不利於行為人，非屬該條
    所指之法律有變更者，可毋庸依該規定為新舊法之比較，而
    應依一般法律適用原則，適用裁判時法外，即應適用刑法第
    2條第1項之規定，為「從舊從輕」之比較。而比較時，應就
    罪刑有關之事項，如共犯、未遂犯、想像競合犯、牽連犯、
    連續犯、結合犯，以及累犯加重、自首減輕及其他法定加減
    原因（如身分加減）與加減例等一切情形，綜合全部罪刑之
    結果而為比較，予以整體適用。乃因各該規定皆涉及犯罪之
    態樣、階段、罪數、法定刑得或應否加、減暨加減之幅度，
    影響及法定刑或處斷刑之範圍，各該罪刑規定須經綜合考量
    整體適用後，方能據以限定法定刑或處斷刑之範圍，於該範
    圍內為一定刑之宣告。是宣告刑雖屬單一之結論，實係經綜
    合考量整體適用各相關罪刑規定之所得。宣告刑所據以決定
    之各相關罪刑規定，具有適用上之「依附及相互關聯」之特
    性，自須同其新舊法之適用。而「法律有變更」為因，再經
    適用準據法相互比較新舊法之規定，始有「對被告有利或不
    利」之結果，兩者互為因果，不難分辨，亦不容混淆。有最
    高法院97年上字第37號判決可供參考。查被告行為後，刑法
    於94年2月2日修正公布，並於95年7月1日起施行。茲就上開
    規定比較適用如下：
  1.共犯之比較適用：
    刑法第28條共同正犯之範圍，已修正限縮於共同實行犯罪行
    為者始成立共同正犯，排除陰謀犯、預備犯共同正犯，自屬
    行為後法律有變更，而非僅屬文字修正，應有新舊法比較適
    用問題。新法對被告乙○○、丁○○、丙○○並無較有利，
    應適用修正前舊法關於共同正犯之規定（最高法院96年度台
    上字第1323號判決、臺灣高等法院暨所屬法院96年度法律座
    談會決議亦同此意旨）。
  2.連續犯之比較適用：
    修正前刑法第56條之連續犯規定，得加其刑至2分之1，修正
    後刑法刪除，於新法施行後，被告之數犯罪行為，原則上應
    予分論併罰。此刪除雖非犯罪構成要件之變更，但顯已影響
    行為人刑罰之法律效果，自屬法律有變更，比較新舊法結果
    ，仍應適用較有利於被告甲○○、乙○○、丁○○行為時法
    律即修正前刑法第56條規定，論以連續犯。
  3.牽連犯之比較適用：
    刑法第55條關於牽連犯之規定業經刪除，則被告乙○○所犯
    有關販賣及運輸毒品各罪，依新法規定原則上應予分論併罰
    。但比較新、舊法結果，以被告行為時之法律即修正前刑法
    第55條牽連犯之規定，較有利於被告。
  4.併科罰金刑部分：
    關於罰金刑部分，刑法第33條第5款已修正，自有修正前後
    刑法第33條第5款比較適用之問題。修正後之刑法第33條第
    5款已將罰金刑之最低額由銀元1元即新台幣3元，提高為新
    台幣1千元，比較新、舊法結果，自以被告行為時即修正前
    之刑法第33條第5款規定較有利於被告。
  5.修正施行前刑法第64條、第65條、第67條之加減規定：
  死刑不得加重，修正施行前、後刑法第64條第1項之規定均
    相同，故修正施行後刑法第64條第1項之規定，未較有利於
    被告等人。
  關於死刑、無期徒刑加重之限制與減輕之方法，修正施行前
    刑法第64條規定「死刑不得加重，死刑減輕者，為無期徒刑
    ，或為15年以下12年以上有期徒刑」、第65條規定：「無期
    徒刑不得加重，無期徒刑減輕者，為7年以上有期徒刑。」
    ，而修正施行後刑法第64條規定「死刑不得加重，死刑減輕
    者，為無期徒刑」第65條規定「無期徒刑不得加重，無期徒
    刑減輕者，為20年以下15年以上有期徒刑。」比較結果，關
    於死刑、無期徒刑加重之限制，修正施行前、後並無不同，
    惟關於死刑、無期徒刑減輕之方法，顯然修正施行前之規定
    較有利於被告。
  關於罰金之加減刑，修正施行前刑法第68條規定：「罰金加
    減者，僅加減其最高度。」而修正後該條於罰金部分則併入
    同法第67條規定：「有期徒刑或罰金加減者，其最高度及最
    低度同加減之。」比較結果，顯然此部分亦以修正施行前之
    規定較有利於被告。
  6.經綜合前述各項罪刑法律變更，整體為「從舊從輕」之比較
    結果，上開各條應一體適用被告行為時即修正前刑法之規定
    ，較有利於被告。至從刑附屬於主刑，除法律有特別規定者
    外，依主刑所適用之法律（最高法院95年度第8次刑庭會議
    決議參照），是以褫奪公權之規定，雖經修正，仍應依主刑
    所適用之法律定之。
(二)另按行為後刑法條文經修正，惟無有利、不利情形，應適用
    裁判時法，亦即如新舊法處罰之輕重相同，即無比較適用之
    問題，非刑法第2條所指之法律有變更，即無該條之適用，
    應依一般法律適用原則，適用裁判時法（最高法院於95年11
    月7日第21次刑事庭會議決議要旨參照）。查修正後刑法第
    55條就想像競合犯部分增加但書關於科刑之限制，為法理之
    明文化；又被告丙○○為故意犯，不論依修正前之刑法第47
    條或修正後之刑法第47條第1項之規定，均構成累犯，對被
    告丙○○而言並無有利或不利之情形；關於有期徒刑之加減
    刑，修正施行前、後刑法第67條之規定均相同，無何有利或
    不利之情形；修正前後刑法第59條酌減其刑之規定，僅就要
    件之明確化，亦無有利或不利之情形；修正前後刑法第37條
    第1項褫奪公權之規定並無不同。故依上開說明，此部分自
    應適用裁判時法，附此說明。
三、論罪及刑之加重減輕之理由
(一)被告甲○○、乙○○部分：
  1.被告甲○○意圖營利販賣第一級毒品海洛因、第二級毒品安
    非他命予乙○○；另被告乙○○意圖營利販賣而向甲○○販
    入第一級毒品海洛因、第二級毒品安非他命，並意圖營利而
    販賣第一級毒品海洛因予林天祥之犯行，均係犯毒品危害防
    制條例第4條第1項販賣第一級毒品罪、第2項販賣第二級毒
    品罪。另被告乙○○於事實欄一之 (三)所載犯行，則另犯
    毒品危害防制條例第4條第1項、第2項之運輸第一級毒品及
    第二級毒品罪，且與被告丁○○、丙○○間有犯意聯絡及行
    為分擔，為共同正犯。被告甲○○、乙○○販賣海洛因、安
    非他命，前後持有海洛因、安非他命之低度行為（包括持有
    「二龍」所交付之海洛因、安非他命部分），為販賣之高度
    行為所吸收，不另論罪。
  2.被告甲○○、乙○○二人於93年8月24日同時所為販賣第一
    級毒品與販賣第二級毒品之行為，及被告乙○○同時運輸第
    一級毒品與第二級毒品之行為，均係一行為觸犯數罪名，均
    應依現行刑法第55條想像競合之例，就被告甲○○部分從一
    重之販賣第一級毒品罪處斷，被告乙○○則各應從一重之販
    賣第一級毒品及運輸第一級毒品罪處斷。且被告乙○○所犯
    二罪間，有方法結果之牽連關係，應依修正前刑法第55條後
    段規定，從一重之販賣第一級毒品罪處斷。
  3.被告甲○○、乙○○二人先後多次販賣第一級毒品海洛因之
    行為，時間緊接，犯罪構成要件相同，顯各基於概括犯意反
    覆為之，應均依修正前刑法第56條連續犯之規定，均各論以
    連續販賣第一級毒品罪，且就有期徒刑及罰金刑部分均依法
    加重其刑，至無期徒刑及死刑則依法不得加重。
  4.被告乙○○於93年12月22日販賣海洛因予林天祥部分，起訴
    意旨固未敘及，但與被告乙○○已起訴並經論罪部分有連續
    犯之裁判上一罪關係，且經臺灣花蓮地方法院檢察署移送併
    案審理，本院自得併予審酌。至原移送併辦意旨固認被告乙○○基於販賣第一級、第二級毒品之犯意，於93年年底某日
    在花蓮地區，向姓名年籍不詳綽號「二龍」之成年人販入海
    洛因及安非他命數包等事實，然此部分事實，業經原審公訴
    人表示不在移送併辦之範圍，且就移送併辦部分減縮其犯罪
    事實僅為「被告乙○○販賣第一級毒品海洛因予林天祥」等
    （詳原審卷二第211頁），且被告乙○○於本院本審審理中
    已否認有上開犯行（本院本審卷二第19、20頁），而公訴人
    亦未舉出證據方法證明被告乙○○有上開意圖販賣而向「二
    龍」者販入海洛因、安非他命之犯行，本院亦查無被告乙○○有此犯行，是被告乙○○此部分犯行核屬不能證明，然此
    部分既未據起訴，本院無從審理，應退回該署另為適法之處
    理，附此敘明。
(二)被告丁○○部分：
  1.於事實欄一之 (二)所載所為，核係犯毒品危害防制條例第4
    條第1項運輸第一級毒品罪。
  2.至於事實欄一之 (三)所載所為，核係犯毒品危害防制條例
    第4條第1項及第2項之運輸第一級及第二級毒品罪。其同時
    所為運輸第一級毒品與販賣第二級毒品之行為，係一行為觸
    犯數罪名，應依現行刑法第55條想像競合規定，從一重之運
    輸第一級毒品罪論處。且與被告乙○○、丙○○間有犯意聯
    絡及行為分擔，為共同正犯。
  3.其先後二次運輸前後持有海洛因、安非他命之低度行為，均
    為運輸之高度行為所吸收，均不另論罪。
  4.其先後一次單獨運輸第一級毒品海洛因、一次共同運輸第一
    級毒品海洛因之行為，時間緊接，犯罪構成要件相同，顯基
    於概括犯意反覆為之，應均依修正前刑法第56條連續犯之規
    定，論以共同連續連輸第一級毒品罪，且就有期徒刑及罰金
    刑部分均依法加重其刑，至無期徒刑及死刑則依法不得加重
    。
  5.公訴人雖另認被告丁○○所為亦涉犯毒品危害防制條例第4
    條第1項、第2項之販賣第一級毒品及第二級毒品罪等語。然
    訊據被告丁○○堅詞否認有何販賣犯行，而公訴人認被告丁○○涉有上開罪名，無非以被告丁○○於93年8月23日自晚
    間7時57分至11時40分，3次與被告乙○○聯絡安排交通工具
    北上事宜，及甫至台北不久即匆匆循原路返回花蓮，又命丙○○打開車箱以供藏匿毒品，而認其與乙○○有販毒之犯意
    聯絡等資為論據。惟查，姑不論公訴人所憑上開事證，均與
    被告丁○○於8月11日北上取貨運輸毒品之行為並無關連，
    甚且上開事證僅足證明丁○○知悉乙○○與甲○○交易之物
    品為毒品，及明知為毒品而運輸之事實，但尚不足證明丁○○就被告乙○○意圖販賣而販入第一級毒品及第二級毒品之
    行為，亦有犯意聯絡，公訴人以事後之事證推論被告丁○○
    事前有販毒之意思，乃倒果為因，並非可取。此外，本院亦
    查無其他積極證據足資證明被告丁○○有與被告乙○○共同
    意圖販賣而販入第一級毒品及第二級毒品之犯意聯絡，是自
    不能證明被告丁○○有此犯行，惟此部分犯行若成立與被告
    丁○○前開所犯運輸第一級毒品及第二級毒品間，有修正前
    刑法第55條後段牽連犯之裁判上一罪關係，本院爰不另為無
    罪之諭知，合此說明。
(三)被告丙○○部分：
  1.核被告丙○○於事實欄一之 (三)所為，係犯毒品危害防制
    條例第4條第2項之運輸第二級毒品罪。其與被告乙○○、丁○○間有犯意聯絡及行為分擔，為共同正犯。
  2.又被告丙○○於91年8月間，曾違反毒品危害防制條例案件
    ，經臺灣花蓮地方法院以91年度花簡字第228號判決處有期
    徒刑3月確定，於92年10月6日執行完畢，有臺灣高等法院被
    告全國前案紀錄表在卷可稽，其於5年以內故意再犯本件有
    期徒刑以上之罪，為累犯，依現行刑法第47條第1規定，就
    有期徒刑及罰金刑部分依法加重其刑，至無期徒刑部分則依
    法不得加重。
  3.另公訴人認被告丙○○涉犯運輸第一級毒品之犯行既屬不能
    證明，已如前述，本應為無罪之判決，惟此部分與前開已起
    訴有罪部分有想像競合之裁判上一罪關係，本院爰不另為無
    罪之諭知，附此敘明。
(四)末查，被告乙○○雖於93年8月間二次意圖販賣而販入毒品
    ，但並無證據證明所販入之毒品已流入市面，而其雖另於93
    年12月22日販賣海洛因毒品予林天祥1次，但係因受友人所
    託之故，危害尚輕，且其就各犯行於本院前審審理時即坦認
    不諱，顯有悔意；另被告丁○○或僅以2000元之代價受託運
    輸毒品海洛因，或僅陪同被告乙○○一起運輸毒品海洛因及
    安非他命，而被告丙○○亦僅以5000元之代價受託運輸毒品
    ，且依其所認識亦僅知悉係第二級毒品安非他命，則依渠等
    三人客觀之犯行及主觀之惡性並非重大，如處以法定最低刑
    ，與社會普遍認知之公平正義及國民對法律之感情不符，在
    客觀上足以引起一般人之同情，其情顯可憫恕，爰均依刑法
    第59條之規定，酌減其刑。且被告乙○○、丁○○部分就有
    期徒刑及罰金刑部分，併均依刑法第71條第1項規定先加後
    減之。
四、撤銷原判決之理由
(一)被告甲○○第3次販毒之價金為79萬6千元，三次販賣所得為
    116萬元，原審僅認定第3次為35萬元，合計85萬元，與事實
    不合。
(二)被告丁○○於二次行為均僅構成運輸毒品罪，原審認定該2
    次行為均構成販賣毒品罪，尚有未洽。
(三)被告乙○○就事實欄一之 (三)所為尚構成運輸第一級及第
    二級毒品罪，且此部分亦經檢察官起訴，乃原審就此部分漏
    未論擬，自有未洽。又被告乙○○於93年12月22日販賣海洛
    因予林天祥之數量為「半錢」一萬元，於94年3月18日所扣
    得之金額是56萬1200元，原審認定販賣數量為「半兩」，扣
    得之金額為5萬1千2百元，認定事實有誤。
(四)公訴人移送併案部分僅為被告乙○○販賣第一級毒品海洛因
    予林天祥部分，並未及於意圖販賣而販入海洛因及安非他命
    之事實，且亦無證據證明被告乙○○有此部分犯行，均經本
    院認定如上，乃原審竟就此部分予以論罪科刑，自有違誤。
(五)附表二編號1扣案之行動電話共有3支，均屬乙○○所有聯絡
    交易毒品使用之工具，應全部沒收，原審僅沒收1支，而其
    與附表二其他物品均應依毒品危害防制條例第19條第1項之
    規定宣告沒收，原審依刑法第38條第1項第2款之規定宣告沒
    收，適用法律尚有違誤（最高法院94年台上字第4268號判決
    參照）。再原判決就未扣案而係被告丁○○所有用以連絡運
    輸毒品所用之0000000000行動電話，漏未諭知沒收及追徵其
    價額等，亦欠允當。
(七)綜上，被告甲○○、丁○○、丙○○三人上訴意旨猶執陳詞
    否認犯罪，並率意指摘原判決不當，固均為無理由，然被告
    乙○○上訴意旨指摘原判決量刑過重，則非無據，且原判決
    既亦有上揭瑕疵，本院自應予以撤銷改判。
五、科刑沒收之理由：
(一)爰審酌被告甲○○前有販賣毒品海洛因之前科，有臺灣高等
    法院被告前案紀錄表在卷可按，其於短短20日內，販毒之金
    額達116萬元，販賣海洛因、安非他命之數量亦高達280 公
    克、210公克左右，儼然為大、中盤商，已嚴重戕害國人之
    身體健康，且迄仍飾詞卸責，毫無悔意，惡性重大；另被告
    乙○○雖二次意圖販賣而販入毒品及一次販賣毒品海洛因予
    林天祥，但前者無證據證明已流入市面，後者則僅係受友人
    所託，均如前述，且已坦承犯行，尚有悔意；而被告丁○○
    、乙○○均係受託，並圖以些微代價而運輸毒品，惡性亦非
    重大，並兼衡渠二人犯後態度等一切情狀，分別量處如主文
    第2項至第4項所示，並就被告甲○○部分宣告褫奪公權終身
    。
(二)沒收部分：
  1.毒品部分：扣案附表一所示之毒品，分為毒品危害防制條例
    所規定之第一級、第二級毒品，均應依法宣告沒收銷燬之。
    另附表三扣案海洛因（不明藥粉）一包（淨重0.05公克）、
    摻有海洛因之香菸11支、安非他命玻璃瓶1瓶（含瓶重12.71
    公克）、安非他命殘渣4包，業經臺灣花蓮地方法院於被告
    乙○○施用毒品之案件中宣告沒收，有該院94年度訴字第71
    號判決在卷可憑（原審卷二第123頁），自無庸為沒收之宣
    告。
  2.販毒所得部分：被告甲○○第3次之交易，原以合計79萬6千
    元之價販賣海洛因及安非他命與乙○○，惟乙○○先匯款31
    萬元，當日再交付35萬元，總共66萬元，餘額並未給付，故
    甲○○販賣毒品所得應為116萬元（20+30+31+35 ），其雖
    未扣案，依毒品危害防制條例第19條第1項之規定，仍應諭
    知沒收，並於全部或一部不能沒收時，以其財產抵償之。被
    告乙○○另扣案56萬1200元，其中1萬元金額為其販賣海洛
    因予林天祥之所得，業據被告乙○○供陳在卷，該1萬元應
    依毒品危害防制條例第19條第1項之規定沒收，至其餘55萬
    1200元，尚無證據證明係被告乙○○販賣毒品所得，爰不予
    宣告沒收。
  3.手機及工具部分：扣案附表二物品，為被告乙○○所有，且
    係供其犯本罪所用之工具，均應依毒品危害防制條例第19條
    第1項之規定宣告沒收。被告丁○○於93年8月11日使用而與
    甲○○聯絡交付毒品之0000000000號行動電話，係其所有供
    聯絡交付運輸毒品所用之工具，雖未扣案，但無證據顯示已
    滅失，是併依同條例第19條第1項規定宣告沒收，如全部或
    一部不能沒收時，追徵其價額或以其財產抵償之。至被告甲○○使用之2支行動電話（0000000000號、0000000000號）
    登記名義人並非甲○○（詳調查局B3-3卷第111、123頁），
    礙難為沒收之諭知。另被告乙○○其餘所查扣之行動電話6
    支、裝置海洛因香菸之煙盒、注射器、膠帶、吸食器、玻璃
    球、吸管、不明藥丸39顆、紀國禛駕照、郵局匯款單據、記
    事本三本、便條紙二張等物，雖為被告乙○○所有，然並非
    供被告乙○○犯本案所用之工具，亦均不予宣告沒收。再者
    ，扣案不明種子二顆均為第二級毒品大麻種子，固有法務部
    調查局檢驗通知書一份可憑，然此係被告乙○○是否另犯毒
    品危害防制條例第11條第2項持有第二級毒品罪嫌部分，並
    未在本件起訴範圍內，本院自不得予以審酌或宣告沒收，應
    由檢察官另為適當之處理，附此敘明。
據上論結：依刑事訴訟法第369條第1項前段、第364條、第299條
第1項前段，毒品危害防制條例第4條第1項、第2項、第18條第1
項前段、第19條第1項，現行刑法第2條第1項前段、第11條前段
、第55條、第47條第1項、第59條、第71條第1項、第37條第1項
，修正前刑法第28條、第55條後段、第56條、第64條第2項、第
65條第2項，判決如主文。
本案經檢察官戊○○到庭執行職務。
中    華    民    國    97    年    8     月    20    日
                      刑事庭審判長法  官  謝志揚
                                  法  官  林慶煙
                                  法  官  許仕楓
以上正本證明與原本無異
如對本判決不服，應於送達後10日內，向本院提出上訴狀。其未
敘述理由者，並應於提出上訴狀後10日內向本院補提理由狀（須
附繕本）。
                                  書記官  李閔華
中    華    民    國    97    年    8     月    20    日
                                                      表
附表一：毒品部分
┌──┬─────┬───────┬──────┬──────────┬──────┐
│編號│ 毒品名稱 │重   量       │查  扣  處  │  鑑    定          │沒    收    │
├──┼─────┼───────┼──────┼──────────┼──────┤
│ 1  │海洛因4包 │淨重149.57公克│0836-GY自小 │法務部調查局93年9月 │依毒品危害防│
│    │          │，包裝重7.7公 │客車        │23日調科壹字第28000 │制條第18條第│
│    │          │克            │            │5540號通知書（調查局│1項         │
│    │          │              │            │B3-3卷第153頁）     │            │
│    │          │              │            │                    │            │
│    │          │              │            │                    │            │
│    │          │              │            │                    │            │
│    │          │              │            │                    │            │
├──┼─────┼───────┼──────┼──────────┼──────┤
│ 2  │安非他命6 │毛重35.5公克、│同上        │原審法官勘驗結果（  │同上        │
│    │包        │34.9公克、34.3│            │原審卷二第144頁）   │            │
│    │          │公克、35.5公克│            │，法務部調查局93年  │            │
│    │          │、35.5公克、  │            │10月8日調科壹字第0  │            │
│    │          │34.3公克，含袋│            │0000000000號鑑定通  │            │
│    │          │重合計210公克 │            │知書（調查局B3-3卷  │            │
│    │          │              │            │第154頁）           │            │
│    │          │              │            │                    │            │
│    │          │              │            │                    │            │
│    │          │              │            │                    │            │
├──┼─────┼───────┼──────┼──────────┼──────┤
│ 3  │安非他命2 │毛重2.1公克、 │花蓮市○○街│同上                │同上        │
│    │包        │13.2公克      │246號3樓之5 │                    │            │
├──┼─────┼───────┼──────┼──────────┼──────┤
│ 4  │海洛因20包│淨重330.46公克│花蓮縣吉安鄉│法務部調查局94年5   │同上        │
│    │          │，包裝重2.79公│稻香村35巷8 │月2日調科壹字第28   │            │
│    │          │克            │號          │0000000號鑑定通知   │            │
│    │          │              │            │書（原審卷二第147   │            │
│    │          │              │            │頁）                │            │
│    │          │              │            │                    │            │
│    │          │              │            │                    │            │
│    │          │              │            │                    │            │
├──┼─────┼───────┼──────┼──────────┼──────┤
│ 5  │安非他命6 │淨重360.09公克│同上        │內政部警政署刑事警  │同上        │
│    │包        │，取0.18公克鑑│            │察局94年5月13日刑   │            │
│    │          │驗用罄，餘    │            │鑑字第0940045561號  │            │
│    │          │359.91公克，含│            │鑑定書（原審卷二第  │            │
│    │          │袋重363.49公克│            │107頁）             │            │
│    │          │              │            │                    │            │
│    │          │              │            │                    │            │
│    │          │              │            │                    │            │
│    │          │              │            │                    │            │
│    │          │              │            │                    │            │
└──┴─────┴───────┴──────┴──────────┴──────┘
附表二、供犯罪所用之工具
┌──┬─────────────┬────────────┬──────┐
│編號│查扣物                    │查扣處                  │沒收        │
├──┼─────────────┼────────────┼──────┤
│ 1  │行動電話3支               │0836-GY自小             │毒品危害防制│
│    │0000-000-000              │客車                    │條第19條第1 │
│    │0000-000-000              │                        │項          │
│    │0000-000-000              │                        │            │
├──┼─────────────┼────────────┼──────┤
│ 2  │包裝海洛因及安非他命之包裝│同上                    │同上        │
│    │紙2張                     │                        │            │
├──┼─────────────┼────────────┼──────┤
│ 3  │分裝袋1包                 │花蓮市○○街246號3樓之5 │同上        │
│    │電子秤1個                 │                        │            │
│    │海洛因研磨工具1組         │                        │            │
├──┼─────────────┼────────────┼──────┤
│ 4  │分裝袋1包                 │ 花蓮縣吉安鄉稻香村35巷8│同上        │
│    │電子秤1個                 │ 號                     │            │
│    │研磨缽1個                 │                        │            │
└──┴─────────────┴────────────┴──────┘
附表三：已沒收之毒品
┌──┬─────┬───────┬──────┬─────┬──────┐
│編號│ 毒品名稱 │重   量       │查  扣  處  │  鑑    定│沒    收    │
├──┼─────┼───────┼──────┼─────┼──────┤
│ 1  │摻有海洛因│淨重9.81公克  │0836-GY自小 │同附表一編│ 業經另案94 │
│    │香煙11支  │              │客車        │號1       │ 年訴字第71 │
│    │          │              │            │          │ 號判決沒收 │
├──┼─────┼───────┼──────┼─────┼──────┤
│ 2  │安非他命1 │含瓶重12.17公 │同上        │同附表一編│同上        │
│    │瓶        │克            │            │號2       │            │
├──┼─────┼───────┼──────┼─────┼──────┤
│ 3  │海洛因1包 │淨重0.05公克，│花蓮市○○街│法務部調查│同上        │
│    │（不明藥粉│包裝重.18公克 │246號3樓之5 │局93年10月│            │
│    │）        │              │            │8日鑑定通 │            │
│    │          │              │            │知書（調查│            │
│    │          │              │            │局B3-3卷第│            │
│    │          │              │            │154頁）   │            │
├──┼─────┼───────┼──────┼─────┼──────┤
│ 4  │安非他命殘│              │同上        │同上      │同上        │
│    │渣4包     │              │            │          │            │
└──┴─────┴───────┴──────┴─────┴──────┘
附錄  本判決論罪科刑法條：
毒品危害防制條例第4條
製造、運輸、販賣第一級毒品者，處死刑或無期徒刑；處無期徒
刑者，得併科新臺幣1千萬元以下罰金。
製造、運輸、販賣第二級毒品者，處無期徒刑或7年以上有期徒
刑，得併科新臺幣7百萬元以下罰金。
製造、運輸、販賣第三級毒品者，處5年以上有期徒刑，得併科
新臺幣5百萬元以下罰金。
製造、運輸、販賣第四級毒品者，處3年以上10年以下有期徒刑
，得併科新臺幣3百萬元以下罰金。


司法院資訊處製作；財團法人民間司法改革基金會備份。
